【裁判字號】    98,重訴,2372
【裁判日期】    981110
【裁判案由】    違反槍砲彈藥刀械管制條例
【裁判全文】
臺灣臺中地方法院刑事判決            98年度重訴字第2372號
公  訴  人  臺灣臺中地方法院檢察署檢察官
被      告  乙○○
                      號
                    （現於臺灣臺中監獄執行中）
指定辯護人  本院公設辯護人丙○○
上列被告因違反槍砲彈藥刀械管制條例案件，經檢察官提起公訴
（98年度偵緝字第1337、1338號），本院判決如下：
    主    文
乙○○未經許可，持有可發射子彈具有殺傷力之改造手槍，處有
期徒刑壹年捌月，併科罰金新臺幣陸萬元，罰金如易服勞役，以
新臺幣壹仟元折算壹日；扣案之具殺傷力之仿BERETTA廠92FS型
半自動改造手槍壹支（含彈匣壹個，槍枝管制編號：00000
00000號）沒收。又未經許可，持有可發射子彈具有殺傷力
之改造手槍，處有期徒刑年貳月，併科罰金新臺幣捌萬元，罰
金如易服勞役，以新台幣壹仟元折算壹日；扣案之具殺傷力之仿
BERETTA廠M9型半自動改造手槍壹支（含彈匣壹個，槍枝管制編
號：0000000000號）、制式子彈貳顆，均沒收。應執
行有期徒刑肆年陸月，併科罰金新臺幣拾貳萬元，罰金如易服勞
役，以新臺幣壹仟元折算壹日；扣案之具殺傷力之仿BERETTA廠
92FS型半自動改造手槍壹支（含彈匣壹個，槍枝管制編號：00
00000000號）、具殺傷力之仿BERETTA廠M9型半自動改
造手槍壹支（含彈匣壹個，槍枝管制編號：000000000
0號）、制式子彈貳顆，均沒收。
    犯罪事實
一、乙○○明知可發射子彈具有殺傷力之改造手槍及具殺傷力之
    制式子彈，分別係屬槍砲彈藥刀械管制條例第4條第1項1款
    、第2款所列管之物品，未經中央主管機關許可不得持有，
    竟分別為下列犯行﹕
  (一)基於持有可發射子彈具有殺傷力之改造手槍之犯意，於不詳
    時間，自不詳之人處取得仿BERETTA廠92FS型半自動手槍製
    造之槍枝，換裝土造金屬槍管而成之改造手槍1支（含彈匣1
    個，槍枝管制編號：0000000000號），並伺機出售。嗣於98
    年1月13日19時30分許，在臺中市○區○○路上之「阿Q茶行
    」，乙○○為警查獲持有第一級毒品海洛因2包毛重6.5公克
    、第二級毒品安非他命1包毛重1公克，經警察詢以是否持有
    槍械後，乃於有偵查犯罪權之機關或人員尚未發覺其犯罪前
    ，向警察自首上開持有改造手槍犯行，並帶同警察至臺中市
    ○區○○路之肉品市場旁，在乙○○向友人借用之車牌號碼
    0873-WB號自小客車內起出上開改造手槍，因而查獲（下稱
    第1案）。
  (二)另基於持有可發射子彈具有殺傷力之改造手槍及制式子彈之
    犯意，於不詳時間，自不詳之人處取得仿BERETTA廠M9型半
    自動手槍製造之槍枝，換裝土造金屬槍管而成之改造手槍1
    支（含彈匣1個，槍枝管制編號：0000000000號）及口徑9厘
    米之制式子彈4顆，並伺機出售。嗣於98年2月7日0時30分許
    ，在臺中市○○區○○路4段47號前，為接獲線報之員警攔
    檢，經乙○○同意搜索後，於乙○○之背包內起獲上開改造
    手槍及制式子彈（下稱第2案）。
二、案經臺中市警察局移送及臺中市警察局第二分局報告臺灣臺
    中地方法院檢察署檢察官偵查起訴。
    理    由
一、證據能力之說明﹕
    按「被告以外之人於偵查中向檢察官所為之陳述，除顯有不
    可信之情況者外，得為證據」，刑事訴訟法第159條之1第2
    項定有明文。此乃立法者以刑事訴訟法規定檢察官代表國家
    偵查犯罪、實施公訴，依法有訊問被告、證人、鑑定人之權
    ，且實務運作時，偵查中檢察官向被告以外之人所取得之陳
    述，原則上均能遵守法律規定，不致違法取供，其可信性極
    高，為兼顧理論與實務為由，而對「被告以外之人於偵查中
    向檢察官所為之陳述」，例外設定其具備非顯不可信之要件
    時，得為證據。本件關於以下論及之證人林川吉於偵查中向
    檢察官所為之陳述，業經具結且查無顯不可信之情形存在，
    依上開刑事訴訟法第159條之1第2項規定，具證據能力。
二、認定犯罪事實所憑之證據及理由﹕
  (一)訊據被告乙○○固坦承持有上開槍、彈，及分別於98年1月
    13日、同年2月7日為警查獲之事實，惟辯稱﹕扣案之槍彈係
    已故朋友吳東皇於93年間同時交付給伊，伊於第1次為警查
    獲時，因2支槍已分開放置，所以才先交付1支槍云云。經查
    ﹕吳東皇業於93年11月15日死亡之事實，有其個人基本資料
    查詢結果在卷可按（見98年度偵緝字第1338號卷第33頁）。
    是被告極可能為隱匿槍、彈真實來源，並冀圖將第1、2案持
    有槍枝之犯行合併為1罪，而編造上開說詞。又證人即第1案
    查獲警員林川吉於98年6月19日偵查中具結證稱﹕伊等之前
    聽到消息稱被告攜帶槍枝在販賣毒品，98年1月13日晚上，
    伊等先在阿Q茶行2樓盤查被告，問他剛剛是否在樓下賣毒品
    ，被告就自己把毒品拿出來；又因之前聽說被告開他那部銀
    色車子在販賣毒品並攜帶槍枝，伊才問被告是不是有槍、槍
    在哪裡，被告說槍放在另外1部車上，就帶伊到東光路肉品
    市場前的1部車子，起出1把槍及彈匣；被告帶伊等去東光路
    肉品市場前起出放在車上的槍枝時，伊有問被告有無其他未
    交出來的槍，被告說沒有，就只有這把槍；伊等之前就注意
    被告很久了，但是被告的行蹤無法掌控，只知道他都在臺中
    市區出現，被告說他都住在家裡，但伊等知道他是亂講的，
    所以查獲當時沒有問他是否同意前往其戶籍所在地搜索等語
    明確（見98年度偵緝字第1337號卷第25頁反面、第26頁）。
    而被告於同日上開證人林川吉作證後，供稱﹕證人林川吉於
    98年1月13日與伊去取槍時，有問伊還有沒有別的槍，伊跟
    證人林川吉表示沒有，及對證人林川吉之上開證言沒有意見
    等語（見98年度偵緝字第1337號卷第26頁）。按果若被告確
    係同時持有第1、2案查獲扣案之2支槍，則於第1案被告向警
    方自首犯罪時，應會同時供出扣案之2支槍之所在，以求其
    同時持有2支槍之犯行於法律上評價為1罪；然而被告於第1
    案為警查獲時卻向查獲警員表示沒有別的槍，足見被告於第
    2案為警查獲扣案之槍枝，係被告於第1案查獲後另行持有，
    與第1案扣案槍枝之來源並非同一。是被告辯稱扣案之2支槍
    枝係同時自同一來源取得云云，應非事實，尚難採信。
  (二)再者，第1案扣案槍枝經送請內政部警政署刑事警察局鑑驗
    結果為：送鑑手槍1支（槍枝管制編號0000000000），係改
    造手槍，由仿BERETTA廠92FS半自動手槍製造之槍枝，換裝
    土造金屬槍管而成，擊發功能正常，可供擊發適用子彈使用
    ，認具殺傷力。第2案扣案之槍、彈經送請內政部警政署刑
    事警察局鑑驗結果為：「(一)送鑑美製貝瑞塔9釐米制式手槍1
    枝（槍枝管制編號0000000000）係改造手槍，由仿BERETTA
    廠M9型半自動手槍製造之槍枝，換裝土造金屬槍管而成，擊
    發功能正常，可供擊發適用子彈使用，認具殺傷力。(二)、送
    鑑子彈4顆，鑑定情形如下：(1)3顆，認均係口徑9mm制式子
    彈，採樣1顆試射，可擊發，認具殺傷力。(2)1顆，認係口徑
    9mm制式子彈，彈底有撞擊痕跡，經試射，可擊發，認具殺
    傷力」等情，有內政部警政署刑事警察局98年2月2日刑鑑字
    第0980009836號及98年2月25日刑鑑字第0980018499號槍彈
    鑑驗書各1份存卷可稽。此外，本件並有前揭具殺傷力之仿
    BERETTA廠92FS型半自動改造手槍1支（含彈匣1個，槍枝管
    制編號：0000000000號）、仿BERETTA廠M9型半自動改造手
    槍1支（含彈匣1個，槍枝管制編號：0000000000號）、口徑
    9厘米之制式子彈4顆（其中2顆業經送鑑試射）扣案足憑。
    是本件事證明確，被告之犯行洵堪認定，應依法論科。
三、論罪科刑﹕
  (一)查改造手槍、制式子彈，分別屬於槍砲彈藥刀械管制條例第
    4條第1項第1款、第2款所稱之槍砲、彈藥。被告未經許可持
    有上開改造手槍及制式子彈之行為，分別係犯槍砲彈藥刀械
    管制條例第8條第4項之未經許可持有可發射子彈具有殺傷力
    之改造手槍罪及第12條第4項之未經許可持有子彈罪。被告
    於第2案同時未經許可持有改造手槍及子彈，係以一持有行
    為同時觸犯上開2罪名，為想像競合犯，應依刑法第55條之
    規定，從一重之槍砲彈藥刀械管制條例第8條第4項之未經許
    可持有可發射子彈具有殺傷力之改造手槍罪處斷。被告前後
    2次持有改造手槍之行為，犯意各別，行為互殊，應分論併
    罰。
  (二)關於有無自首減刑規定之適用﹕
    1.按對於未發覺之罪自首而受裁判者，得減輕其刑，刑法第
      第62條前段定有明文。又刑法第62條所謂發覺，固非以有
      偵查犯罪權之機關或人員確知其人犯罪無誤為必要，而於
      對其發生嫌疑時，即得謂為已發覺；但此項對犯人之嫌疑
      ，仍須有確切之根據得為合理之可疑者，始足當之，若單
      純主觀上之懷疑，要不得謂已發生嫌疑（最高法院72年度
      台上字第641號判例意旨參照）。
    2.本件就第1案被告持有改造手槍犯行之查獲情形，經本院
      函詢臺中市警察局第二分局關於是否有監聽譯文、線報或
      其他證據已發覺被告涉犯非法持有槍枝罪等事項，該分局
      覆稱﹕「...本分局偵查隊偵查佐林川吉於98年1月初，接
      獲民眾檢舉有1名自稱﹕綽號阿弟或阿文男子，平日駕駛1
      部自小客車8439-SF號，遊走於臺中縣、市區，隨身並攜
      帶槍枝、毒品，本分局接獲此線報後，即派員積極追查本
      案，復於98年1月13日19時許，發現上開自小客車8439-SF
      號停放於本分局所轄臺中市○區○○路旁（阿Q茶行停車
      場）...」等語（見本院卷第44頁），惟查本件警方係先
      於臺中市○區○○路上之「阿Q茶行」查獲被告持有第一
      、二級毒品犯行，當時並未同時查獲被告持有扣案槍枝，
      而係其後由被告帶同警察至臺中市○區○○路之肉品市場
      旁，在被告向友人借用之車號0873-WB號自小客車內，始
      起出扣案之改造手槍；且扣案之手槍係於車號0873-WB號
      自小客車內查獲，此與警局接獲之線報所稱被告平日駕駛
      車號8439-SF號自小客車隨身攜帶槍枝等語，不盡相符。
      是警方雖因民眾之檢舉線報而懷疑被告有攜帶槍枝之可能
      ，並詢問被告是否持有槍械，惟此僅係單純主觀上之懷疑
      ，若非被告主動帶同警方至上述地點起獲扣案槍枝，警方
      並無確切之根據合理懷疑被告確有攜帶槍枝之犯行。故堪
      認被告乃係於有偵查犯罪權之機關或人員尚未發覺其犯罪
      前，向警察自首上開持有改造手槍犯行而接受裁判，爰依
      刑法第62條規定，減輕其刑。
    3.另關於第2案被告持有改造手槍犯行之查獲情形，臺中市
      警察局刑警大隊偵六隊之偵查職務報告記載﹕「本局刑警
      大隊偵六隊員警獲報，犯罪嫌疑人乙○○隨身非法持有槍
      械，將於98年2月7日0時許駕駛車牌號碼2401-WB在臺中市
      ○○路與中港路出沒，經職等佈線埋伏發現該車，隨即尾
      隨伺機盤查查緝，復於同日0時30分許在臺中市○○區○
      ○路4段47號前，劉嫌身背皮包下車之際，職等見機不可
      失，上前盤查，當場在劉嫌身背皮包內起獲制式貝瑞塔手
      槍1把、子彈4顆...」（見98年度偵字第4040號偵查卷第6
      頁），被告亦不否認其於遭警察盤查時，同意搜索，而由
      警察於其背包內起獲扣案槍彈之情（見本院卷第53頁）。
      則於本件被告遭查獲扣案槍枝之前，偵查犯罪機關已有確
      切之根據以合理懷疑被告為犯罪嫌疑人，且業已鎖定被告
      開始埋伏；是本件尚不符合自首之要件，併予敘明。
  (三)爰審酌被告前曾於83年間因違法懲治盜匪條例案件，經臺灣
    高等法院高雄分院以84年度上訴字第1266號判處有期徒刑15
    年確定，又於96年間因幫助預備殺人案件，經臺灣高等法院
    以97年度上訴字第2943號判處有期徒刑4月確定，有臺灣高
    等法院被告前案紀錄表在卷可稽，其明知持有槍彈為違法行
    為，竟仍於第1案持有改造手槍1支，於第2案持有改造手槍1
    支、制式子彈4顆，其持有前開槍枝，對於社會秩序具有潛
    在威脅及危險，所為實值非難；兼衡酌被告持有槍枝，未供
    作其他犯罪行為之用，且被告犯後坦承犯行，態度尚佳等一
    切情狀，量處如主文所示之刑，並合併定其應執行之刑，罰
    金部分並諭知易服勞役之折算標準。
  (四)扣案之具殺傷力之仿BERETTA廠92FS型半自動改造手槍1支（
    含彈匣1個，槍枝管制編號：0000000000號）、具殺傷力之
    仿BERETTA廠M9型半自動改造手槍1支（含彈匣1個，槍枝管
    制編號：0000000000號）、制式子彈2顆，分屬槍砲彈藥刀
    械管制條例所規範之槍枝、子彈，為違禁物，均應依刑法第
    38條第1項第1款之規定宣告沒收。另其餘扣案之制式子彈2
    顆經送鑑試射後，已失其子彈之結構及性能，堪認業已耗損
    ，並無殺傷力，而失其違禁物之性質，爰不併予宣告沒收。
據上論斷，應依刑事訴訟法第299條第1項前段，槍砲彈藥刀械管
制條例第8條第4項、第12條第4項，刑法第11條前段、第55條、
第62條、第51條第5款、第7款、第42條第3項前段、第38條第1項
第1款，判決如主文。
本案經檢察官甲○○到庭執行職務。
中    華    民    國    98    年    11    月    10    日
                刑事第十六庭  審判長法  官  巫淑芳
                                    法  官  黃建都
                                    法  官  戴嘉慧
上正本證明與原本無異。
如不服本判決，應於收受送達後10日內向本院提出上訴書狀（應
敘述具體理由並附繕本）。
上訴書狀如未敘述理由，應於上訴期間屆滿後20日內補提理由書
於本院。
                                    書記官  劉晴芬
中    華    民    國    98    年    11    月    10    日
【附錄本案論罪科刑法條】
《槍砲彈藥刀械管制條例第8條》
未經許可，製造、販賣或運輸鋼筆槍、瓦斯槍、麻醉槍、獵槍、
空氣槍或第4條第1項第1款所定其他可發射金屬或子彈具有殺傷
力之各式槍砲者，處無期徒刑或5年以上有期徒刑，併科新臺幣1
千萬元以下罰金。
未經許可，轉讓、出租或出借前項所列槍枝者，處5年以上有期
徒刑，併科新臺幣1千萬元以下罰金。
意圖供自己或他人犯罪之用，而犯前二項之罪者，處無期徒刑或
7年以上有期徒刑，併科新臺幣1千萬元以下罰金。
未經許可，持有、寄藏或意圖販賣而陳列第1項所列槍枝者，處3
年以上10年以下有期徒刑，併科新臺幣700萬元以下罰金。
第1項至第3項之未遂犯罰之。
《槍砲彈藥刀械管制條例第12條》
未經許可，製造、販賣或運輸子彈者，處1年以上7年以下有期徒
刑，併科新台幣500萬元以下罰金。
未經許可，轉讓、出租或出借子彈者，處6月以上5年以下有期徒
刑，併科新台幣300萬元以下罰金。
意圖供自己或他人犯罪之用，而犯前二項之罪者，處3年以上10
年以下有期徒刑，併科新台幣700萬元以下罰金。
未經許可，持有、寄藏或意圖販賣而陳列子彈者，處5年以下有
期徒刑，併科新台幣300萬元以下罰金。
第1項至第3項之未遂犯罰之。


司法院資訊處製作；財團法人民間司法改革基金會備份。
